臺灣板橋地方法院刑事判決　　　　　　　100年度易字第298號
公　訴　人　臺灣板橋地方法院檢察署檢察官
被　　　告　溫志豪
上列被告因贓物案件，經檢察官提起公訴（99年度偵字第11285
號），本院判決如下：
    主  文
溫志豪無罪。
    理  由
一、本件公訴意旨略以：被告溫志豪係址設新北市○○區○○路
    三六五號「鴻億機車行」之負責人，以買賣、修理機車為業
    ，其明知車牌號碼Ｍ６６－５２６號、引擎號碼ＳＤ２５Ｌ
    Ｂ－１０４７９５號重型機車（以下簡稱Ａ車），係來路不
    明之贓物（Ａ車原係王振章所有，於民國九十三年四月七日
    晚間九時許，在桃園縣龜山鄉○○路○段一二五號前遭竊，
    並遭姓名年籍不詳之人將上開機車車牌丟棄，套裝頂替車牌
    號碼ＬＯＸ－０８３號重型機車車牌），竟基於故買贓物之
    犯意，於九十三年四月間某日，以不詳價格，向姓名年籍不
    詳之男子收購後，復於同年四月七日後之某日，將改懸掛Ｌ
    ＯＸ－０８３號車牌之Ａ車，以新臺幣（下同）四萬餘元之
    價格，販售予不知情邱志勇。嗣於九十九年四月九日下午五
    時三十分許，邱志勇騎乘上揭懸掛ＬＯＸ－０８３號車牌之
    Ａ車，在新北市○○區○○路一段與成都街口，為警發覺引
    擎紋身號碼與車籍資料不符，始循線查悉上情，因認被告涉
    犯刑法第三百四十九條第二項之故買贓物罪。
二、按犯罪事實應依證據認定之，無證據不得認定其犯罪事實；
    又不能證明被告犯罪者，應諭知無罪之判決，刑事訴訟法第
    一百五十四條第二項、第三百零一條第一項分別定有明文。
    而犯罪事實之認定，應憑真實之證據，倘證據是否真實尚欠
    明確，自難以擬制推測之方法，為其判斷之基礎；而認定犯
    罪事實之證據係指足以認定被告確有犯罪行為之積極證據而
    言，該項證據自須適合於被告犯罪事實之認定，始得採為斷
    罪資料，最高法院著有五十三年臺上字第六五六號、二十九
    年上字第三一０五號判例可資參照。且刑事訴訟上證明之資
    料，無論其為直接或間接證據，均須達於通常一般之人均不
    致有所懷疑，而得確信其為真實之程度，始得據為有罪之認
    定，若其關於被告是否犯罪之證明未能達此程度，而有合理
    懷疑之存在，致使無從形成有罪之確信，根據「罪證有疑，
    利於被告」之證據法則，即不得遽為不利被告之認定，亦有
    最高法院七十六年臺上字第四九八六號判例可稽。其以情況
    證據（即間接證據）斷罪時，尤須基於該證據在直接關係上
    所可證明之他項情況事實，本乎推理作用足以確證被告有罪
    ，方為合法，不得徒憑主觀上之推想，將一般經驗上有利被
    告之其他合理情況逕予排除，此觀諸最高法院三十二年上字
    第六十七號判例意旨亦甚彰明。
三、檢察官認被告涉犯上開罪嫌，無非以證人邱志勇、周胡義、
    吳東山、王振章之指述，及臺北縣政府警察局車輛尋獲電腦
    輸入單、失車唯讀案件基本資料、贓物認領保管單各一件及
    Ａ車照片一份，為其論述之依據。訊據被告雖承認：伊現為
    新北市○○區○○路三六五號「鴻億機車行」之實際經營者
    乙節不諱，惟堅詞否認有何檢察官所指之犯行，辯稱：改懸
    掛ＬＯＸ－０８３號車牌之Ａ車不是伊販售予邱志勇，伊在
    九十一年入伍前曾受雇於吳東山，在上址負責修理機車，九
    十三年五月退伍後並沒有回該處上班，九十五年間才又受雇
    於周胡義，重回該址修理機車，直至九十六年年初伊接手經
    營「鴻億機車行」，伊係於九十八年間才在小腿上刺青，邱
    志勇卻以刺青來認定九十三年間販售贓車之人係伊，顯有錯
    誤等語。
四、經查：
  (一)有關證人即Ａ車原所有人王振章之證詞（見偵查卷第一一八
    頁至第一二０頁），以及卷附失車唯讀案件基本資料、贓物
    認領保管單、臺北縣政府警察局車輛尋獲電腦輸入單各一紙
    、Ａ車照片一份，暨交通部公路總局臺北區監理所基隆監理
    站一百年五月二十二日北監基一字第１０００００６３２８
    號函、交通部公路總局臺北區監理所板橋監理站一百年五月
    二十日北監板一字第１０００００１７４４號函及分別檢送
    之機器腳踏車新領牌照登記書、汽（機）車過戶登記書等證
    據（見偵查卷第六十一頁、第七十二頁至第七十六頁、第一
    二一頁、第一二二頁，本院卷第六十一頁至第六十九頁），
    僅能證明王振章所有之Ａ車，於九十三年四月七日晚間九時
    許，在桃園縣龜山鄉○○路○段一二五號前遭人竊取，並改
    掛ＬＯＸ－０８３號車牌販售予邱志勇，於九十三年六月八
    日完成過戶登記，嗣於九十九年四月九日下午五時三十分許
    ，邱志勇騎乘上揭懸掛ＬＯＸ－０８３號車牌之Ａ車，在新
    北市○○區○○路一段與成都街口為警查獲，Ａ車車身並已
    發還王振章領回之客觀事實而已，本即應有其他積極證據，
    始能認定被告有檢察官所指之故買贓物犯行。
  (二)證人即買受系爭改裝車之邱志勇於偵查中，固具結證稱：伊
    係在六年前（即九十三年間）向鴻億機車行之老闆買得該車
    ，伊確定就是溫志豪賣的，因為買車後機車鑰匙孔常常被弄
    壞，伊有牽車回去給溫志豪修理，且溫志豪左小腿有刺青云
    云（見偵查卷第一一一頁至第一一二頁）。惟其於本院一百
    年六月二十日訊問時，則另具結證稱：「（從你買機車後，
    到為警查獲你騎機車，你和賣你機車的那位老闆見過幾次？
    ）只有去買機車及修機車鑰匙孔見過一、二次。」、「（你
    能確認賣你機車的老闆為何人？）我只記得他的腳上有刺青
    ，體型壯碩，印象中有戴眼鏡。」、「（提示被告於一百年
    三月十四日之照片一張，能否確認當時販賣ＬＯＸ－０８３
    號重型機車的人就是這個人？）我知道是有這個人，但是我
    不知道買車當時，這個人是機車行老闆或是師傅。」、「（
    後來你的買賣價金、過戶登記資料都是交給照片上所示的人
    ？）是交給一個女生，好像是老闆娘。」、「（你能確認當
    時你和店家談價格的對象就是上揭照片所顯示之人溫志豪？
    ）我確定不是溫志豪，溫志豪是介紹車子、車子的出廠狀況
    ，把車子賣給我，我說的賣是指『我要買這輛車，你們何時
    可以把車子整理好交給我？』，至於價格是和當時的老闆娘
    談的。」、「（溫志豪當時在店裡是老闆，還是師傅？）我
    不知道。」等情，證人邱志勇對於當時究否確係被告基於所
    有權人地位，將改懸掛ＬＯＸ－０８３號車牌之Ａ車販售予
    伊一事，前後供述不一，記憶亦見模糊，足認其證詞實有瑕
    疵可指，難以遽信。
  (三)再者，Ａ車係九十三年四月七日遭竊，嗣於九十三年六月八
    日改以ＬＯＸ－０８３號機車之車籍資料過戶登記予邱志勇
    之事實，業如前述，則邱志勇前往新北市○○區○○路三六
    五號之機車行購得系爭改裝車之時點，必係在九十三年四月
    七日至同年六月八日期間之某日。又查被告係九十一年九月
    四日入伍，九十三年五月四日退伍，有個人兵籍資料查詢結
    果一份在卷可參，而證人即九十五年、九十六年間在上址經
    營機車行之周胡義，於偵查中亦已證稱：伊於九十五年初至
    九十六年初，在新北市○○區○○路三六五號經營機車行，
    在九十五年前半年曾雇用被告在店裡負責賣車、修車，九十
    六年初改由被告接手經營等情明確（見偵查卷第一七七頁）
    ，證人即上址房東吳東山於偵查中另具結證述：被告在入伍
    之前曾受雇於伊，退伍之後沒有回來工作，九十三年間伊把
    店面租給別人，應該不是被告，因為當時被告剛退伍，九十
    五年再把店面租給周胡義等語綦詳（見偵查卷第一七八頁）
    ，足認被告辯稱：伊自九十三年五月退伍後起，至九十五年
    初受雇於周胡義之時為止，期間均未在新北市○○區○○路
    三六五號經營機車行，亦未受雇他人在該處修車乙節，乃信
    而有徵，堪予採信。邱志勇購得系爭改裝車之時點，被告或
    正在服役，或甫退伍而未在上址機車行工作，益徵證人邱志
    勇於偵查中有關「是被告出售系爭改裝車予伊」之證詞，實
    顯可疑，不足憑信。
五、綜上所述，檢察官所舉證據，尚無法證明必係被告將改懸掛
    ＬＯＸ－０８３號車牌之Ａ車出售予邱志勇，即無從推論在
    此之前被告有何明知該車為贓物而仍予買受之犯行，本院複
    查無其他積極證據足認被告有檢察官所指之故買贓物犯行，
    不能證明被告犯罪，揆諸前揭說明，即應諭知被告無罪之判
    決。
據上論斷，應依刑事訴訟法第三百零一條第一項，判決如主文。
本案經檢察官郭峻豪到庭執行職務。
中    華    民    國   100    年    12    月    30    日
                  刑事第十五庭  審判長法  官  劉元斐
                                      法  官  方鴻愷
                                      法  官  毛彥程
上列正本證明與原本無異。
如不服本判決，應於判決送達後10日內敘明上訴理由，向本院提
出上訴狀 (應附繕本) ，上訴於臺灣高等法院。其未敘述上訴理
由者，應於上訴期間屆滿後20日內向本院補提理由書「切勿逕送
上級法院」。
                                      書記官  陳金鳳
中    華    民    國  101     年    1     月    2     日